【裁判字號】    94,上訴,2502
【裁判日期】    950119
【裁判案由】    強盜
【裁判全文】
臺灣高等法院臺中分院刑事判決        94年度上訴字第2502號
上  訴  人
即  被  告  乙○○
                    現於臺灣台中看守所羈押中
選任辯護人  陳坤榮  律師
上列上訴人因強盜案件，不服臺灣臺中地方法院94年度訴字第25
97號中華民國94年10月21日第一審判決（起訴案號：臺灣臺中地
方法院檢察署94年度偵字第12663號） ，提起上訴，本院判決如
下：
    主      文
上訴駁回。
    事      實
一、乙○○意圖為自己不法之所有，於民國（下同）九十四年八
    月三日清晨三時許，刻意以頭載半罩式安全帽、口戴口罩（
    未扣案）、身著黑色外套（未扣案）之方式掩人耳目，並以
    手戴手套一只（未扣案）持客觀上足供兇器使用之鐵製金屬
    扳手一支（未扣案，鐵製材質、長約四十公分之金屬扳手，
    下稱系爭扳手），進入臺中縣后里鄉○○路四八八號天天樂
    便利商店內，大聲喊「我要搶劫，把錢交出來」，並持系爭
    扳手敲擊天天樂便利商店店員丁○○頭部多次，丁○○以右
    手防禦，致丁○○頭部流血、右手挫傷 (傷害部分未據告訴
    ）不能抗拒，打開收銀機，乙○○即動手劫取收銀機內之新
    臺幣（下同）二千元及店內香煙三包、櫃檯下之代幣七、八
    百元，得手後即逃逸。嗣丁○○於犯罪被發覺前，於同日二
    十時三十分許，至臺中縣警察局大甲分局義里派出所，主動
    向警供述其前揭強盜犯行，自首接受裁判，並依乙○○之供
    述扣得前揭乙○○所有供強盜犯行使用之半罩式安全帽一頂
    、強盜所得之香煙一包及所著之牛仔褲一件，其餘強盜所得
    之現金二千元、香煙二包則已花盡、抽完，代幣七、八百元
    則已丟棄。
二、案經臺中縣警察局大甲分局報請臺灣臺中地方法院檢察署檢
    察官偵查起訴。
    理      由
一、前揭犯罪事實，業據被告乙○○於警詢、偵查、原審及本院
    審理時坦承不諱，核與被害人丁○○指陳相符，並有案發後
    天天樂便利商店現場相片十九張、監視錄影帶翻拍之相片二
    張在卷及半罩式安全帽一頂、香菸一包扣案可資佐證，足認
    被告自白確與事實相符。本案事證明確，被告強盜犯行，應
    堪認定。
二、按刑法第六十二條所謂發覺，固非以有偵查犯罪職權之機關
    或人員確知其人犯罪無誤為必要，而於對其發生嫌疑時，即
    得謂為已發覺，但此項對犯人之嫌疑，仍須有確切之根據得
    為合理之可疑者，始足當之，若單純主觀上之懷疑，要不得
    謂已發生嫌疑（最高法院八十八年度臺上字第四一三九號判
    決意旨參照）。經查：(一)案發時擔任臺中縣警察局大甲分局
    義里派出所副所長之巡佐即證人羅福勝於原審法院審理時結
    證：案發當日警方接獲報案後，包括尤智弘等巡邏警員即前
    往處理，伊於當日凌晨約三點十分左右也趕到現場，尤智弘
    已先叫救護車將被害人丁○○送醫，伊聽尤智弘說丁○○頭
    部受傷，伊發現現場有很多血跡，通知分局的偵查隊到現場
    採證並通報勤務中心請警網協助攔截涉案人員，但當時並不
    曉得是何人涉案；凌晨約三時二十分左右，警方請便利商店
    早班人員馬上將監視器錄影帶調出並回帶觀看，當時觀看人
    員有我、店內小姐、三組人員，從錄影帶觀看涉案人之特徵
    是穿深色外套、半罩式安全帽、矮胖身材後，伊即請警方協
    助在附近封鎖並請同仁清查，依錄影帶顯示，店內小姐說歹
    徒好像是有來過的客人，但是該店內小姐沒有辦法確定、也
    沒有辦法提供姓名給警方，警方同仁清查結果，並沒有回報
    ；案發當日晚上八點多，伊在派出所執勤，被告母親帶被告
    來，被告承認本案是被告所為，被告是在看依監視器錄影帶
    所錄製之光碟前就已經承認是被告做的等語明確（見原審卷
    第一○○、一○一頁）。並參以：證人即警員尤智弘於原
    審法院審理時結證：就本案，是依據歹徒的特徵去查訪，但
    是重點尚未很確定的情形下，伊等人只是亂槍打鳥去查訪等
    語（見原審卷第八一頁），被告主動到案向警供述前揭強
    盜犯行前，依被害人丁○○於案發當日五時三十五分警詢時
    陳明：歹徒是戴半罩式安全帽、黑色外套、藍色牛仔褲，伊
    不認識歹徒，且歹徒有戴口罩，伊聽不清楚歹徒之口音等語
    （見警卷第十三頁），證人羅福勝於原審法院審理時進一
    步結證：被告案發當晚至義里派出所前，警方因不能確定本
    案犯罪嫌疑人為何人，且因被告無任何前科，故警方並未調
    取包括被告之索引卡、口卡片等資料供丁○○或前揭便利商
    店之其他店員指認等語（見原審卷第一○一、一○二頁），
    顯見警方迄被告至義里派出所主動供述其前揭強盜犯行前，
    並無任何確切之根據，得為合理懷疑被告即係前揭強盜犯行
    之犯罪嫌疑人，至為明確。
  (二)至證人羅福勝於原審法院審理時雖另證稱：伊觀看監視器錄
    影帶後，伊覺得伊轄區內類似本案歹徒具矮胖特徵的人沒有
    很多，當時警方並未鎖定犯罪嫌疑人，伊只是有懷疑包括轄
    區內的李文健、羅瑞全、林忠賢及被告等四人，因為被告家
    是開小吃鋪，伊常常看到被告，所以伊對被告的特徵很認識
    ，伊後來約中午去被告家買麵，有順便向被告母親提一下本
    案等語。惟參諸證人羅福勝於原審法院審理時同時證述：案
    發當日伊並不是要清查本案，才專程過去被告家，伊是因為
    中午尚未用餐，想去買麵，才順便去被告家看一下而已；伊
    中午到被告家後，被告母親說被告已經三、四天沒有回來，
    伊叫被告母親下午過來派出所看一下監視器錄影帶所拷貝的
    光碟，約下午兩點多被告母親過來派出所，伊請被告母親看
    一看光碟是不是被告，如果像的話幫忙找被告出來，結果被
    告母親看一看也沒有說什麼，警方繼續在外面清查等語（見
    原審卷第一○一、一○三頁），足認證人羅福勝僅係單純主
    觀上懷疑被告涉犯本案，否則倘警方已有確切之根據懷疑被
    告即係本案之犯罪嫌疑人，證人羅福勝於觀覽監視器錄影帶
    後，豈會以非專程、中午想去買麵始順道去被告家看一下之
    方式查訪被告，且案發當日下午被告母親觀看監視器錄影帶
    所拷貝之光碟後，警方仍繼續在外面清查涉案人，甚且如同
    警員尤智弘前揭證述：警方係以亂槍打鳥之方式去查訪涉案
    人之理？從而，被告至義里派出所主動供述其前揭強盜犯行
    前，無從遽認警方已有合理懷疑被告即係犯罪嫌疑人之確切
    根據存在，本件是被告向警方自首前揭強盜犯行並接受裁判
    ，亦堪認定。
三、按刑法上所謂兇器，其種類並無限制，凡客觀上對於人之生
    命、身體、安全構成威脅，具有危險性之兇器均屬之，且祇
    須行竊時攜帶此種具有危險性之兇器為已足，並不以攜帶之
    初有行兇之意圖為必要（最高法院七十九年臺上字第五二五
    三號判例參照），本案被告乙○○所持之系爭扳手一支，係
    屬鐵製材質、長約四十公分之金屬扳手（見被告警訊、原審
    之供述），且被告持系爭扳手攻擊被害人丁○○後，已致丁
    ○○頭部流血、右手挫傷如前述，足認系爭扳手在客觀上顯
    對人之生命、身體、安全構成威脅，係具有危險性之兇器無
    訛。核被告所為，係犯第三百三十條第一項之攜帶兇器加重
    強盜取財罪（即犯強盜罪而有刑法第三百二十一條第一項第
    三款之情形），本件被告係自首亦如前述，依刑法第六十二
    條前段之規定，減輕其刑。原審審酌被告年輕力盛，不思以
    正當方法賺取財物，竟為貪取不法利益，攜帶兇器強盜他人
    財物欲圖不勞而獲，甚且以持兇器打傷被害人之手段遂行其
    加重強盜之犯行，除對被害人身體、精神所生危害甚鉅，亦
    嚴重影響社會秩序，惟兼衡酌被告先前並無任何不良前科素
    行，有臺灣高等法院被告前案紀錄表附卷可按，及被告係自
    首而坦承全部犯行、已具悔意、態度尚佳，暨被告已與被害
    人即前揭便利商店負責人蔣祖賢、丁○○達成和解並賠償被
    害人之損害，有臺中縣后里鄉調解委員會調解成立之調解書
    影本二件在卷可按等一切情狀，依法量處有期徒刑五年。就
    被告及其辯護人辯稱：被告父親丙○○於九十一年間罹患癌
    症，長期接受治療，耗費龐大醫療費用，被告基於一片孝心
    ，向地下錢莊借款三萬元交給其父親購買藥品醫治，被告因
    繳不起沈重利息，在地下錢庄逼迫下一時失慮，致罹刑典而
    犯本案，被告之犯罪情狀確可憫恕，宜依刑法第五十九條之
    規定酌量減輕其刑等語。參酌被告先於警詢時自陳：因為伊
    身上都沒錢，機車也沒油，伊一時貪念才搶超商，伊搶得之
    現金、香煙，其中一千元住旅館、四百元換機車機油，其他
    現金吃喝用掉，香煙則抽掉二包等語（見警卷第十頁）；嗣
    於檢察訊問時自陳：伊因為機車要加油沒有錢才去行搶等語
    （見偵查卷第十頁）；再於檢察官偵查中聲請法院羈押之法
    官訊問時自陳：伊因為失業，沒有錢才會行搶等語（見原審
    法院九十四年度聲羈字第一○一四號卷第六頁），顯難認被
    告為本案犯行之動機、目的，與被告父親之病情有何直接關
    聯。被告及其辯護人前揭所陳及所提被告簽署之本票影本，
    自難遽予憑採，衡諸社會一般人客觀標準，本案被告尚難邀
    憫恕，不宜引用刑法第五十九條之規定減輕其刑。至扣案之
    案之半罩式安全帽一頂，係被告所有、供前揭強盜犯行所用
    之物，業據被告陳明在卷，爰依刑法第三十八條第一項第二
    款之規定，宣告沒收，未扣案之系爭扳手一支、口罩一個、
    黑色外套一件、手套一只，雖均係供被告犯罪所用之物，其
    中系爭扳手、口罩一個，均係被告路邊撿拾之無主物，黑色
    外套一件、手套一只，原係被告所有，但均為被告丟棄，業
    據被告陳明在卷，且均非違禁物，爰均不予宣告沒收。另扣
    案之牛仔褲一件，雖係被告犯前揭強盜犯行時所穿用之物，
    惟衣褲原係屬一般人於正常狀態下需予穿用之物，且無證據
    證明被告係為掩人耳目，刻意以穿用扣案牛仔褲之方式而為
    前揭強盜犯行，尚難遽認係被告供犯罪所用之物，爰不予宣
    告沒收。又扣案之香煙一包，屬被害人所有，依法不得宣告
    沒收。核其認事、用法、量刑均無不當，被告以原審量刑過
    重為由上訴，核無理由，應予駁回。
四、據上論斷，應依刑事訴訟法第三百六十八條，判決如主文。
    本案經檢察官甲○○到庭執行職務。
中    華    民    國    95    年    1     月    19    日
              刑事第九庭  審判長法  官  陳  筱  珮
                                法  官  張  國  忠
                                法  官  康  應  龍
上列正本證明與原本無異。
如不服本判決應於收受送達後十日內向本院提出上訴書狀，其未
敘述上訴之理由者並得於提起上訴後十日內向本院補提理由書（
均須按他造當事人之人數附繕本）。
                                書記官  姚  錫  鈞
中    華    民    國    95    年    1     月    20    日
                                                      Ｒ


司法院資訊處製作；財團法人民間司法改革基金會備份。
